臺灣高等法院刑事裁定
111年度抗字第690號
抗  告  人  陳映村



上列抗告人即受刑人因聲請定其應執行刑案件，不服臺灣臺北地
方法院中華民國111年3月22日裁定（111年度聲字第255號），提
起抗告，本院裁定如下：
    主  文
抗告駁回。
    理  由
一、原裁定意旨略以：抗告人即受刑人陳映村（下稱受刑人）因
    詐欺等案件，經原審、臺灣臺南地方法院、臺灣新竹地方法
    院、本院先後判處如聲請書附表所示之有期徒刑，均經分別
    確定在案（其中聲請書附表編號2之「判決確定日期」欄所
    示「108年9月30日」應更正為「108年11月8日」），且各罪
    均為裁判確定前所犯等情，有各該刑事判決書及本院被告前
    案紀錄表各乙份附卷可參。茲聲請人以原審為各該案犯罪事
    實最後判決之法院聲請定其應執行之刑，原審經審核後，認
    其聲請為正當。受刑人經原審詢問後，表示檢察官聲請定應
    執行刑之數罪均係其擔任車手之案件，本質上實屬相同的案
    件，宜整體評價，另考量其於該等案件配合調查，且虛心接
    受審判之態度，暨入監服刑後之表現，請求綜合審酌後給予
    較輕之應執行刑，期能早日復歸社會等語，爰審酌受刑人除
    聲請書附表編號1所犯違反毒品危害防制條例案件外，該附
    表編號2至4所犯均為受刑人參與詐騙集團擔任車手之案件，
    主要侵害社會秩序、他人財產法益，並非難以替代或回復之
    個人法益，對於危害法益之加重效應非重，又其犯罪期間係
    自民國106年12月12日起至107年3月15日止，實際所經手領
    取之金額達新臺幣數百萬元，雖金額不斐，但並非甚鉅；另
    兼衡聲請書附表各編號所示各罪之犯罪情節、行為態樣、對
    受刑人施以矯正之必要性等情，依憑刑事訴訟法第370條第2
    項、第3項規定之立法意旨，整體評價受刑人應受矯治之程
    度，並兼衡責罰相當與刑罰經濟之原則，長期自由刑對受刑
    人日後復歸社會之影響，依刑事訴訟法第477條第1項、刑法
    第53條、第51條第5款之規定，定其應執行之刑為有期徒刑5
    年等語。
二、抗告意旨略以：受刑人認量刑過重，因而提出抗告。受刑人
    所犯如附表各罪，附表編號1係販賣毒品未遂，實際上未造
    成社會危害，刑法所處罰的是受刑人之欲意，及社會預防之
    功能，編號2至4誠如原裁定所言，主要侵害社會秩序、他人
    財產法益，並無不可回復之損害。就受刑人所犯各罪整體觀
    察，主要危害還是屬於侵害國家之法益，法秩序之回復在受
    刑人入監後即已回復，剩下應被非難的是受刑人之主觀不法
    意識，也就是說在受刑人所犯之各罪應給予多少刑度才能使
    受刑人達到矯治目的。受刑人於原裁定審理時已具狀陳述意
    見，已深刻體認自己行為之錯誤、觀念之偏差，犯案時年方
    24、25歲，仍屬社會新鮮人，為了賺錢而犯罪，雖有不可推
    卸之責任，惟現今社會之年輕人，常常涉犯毒咖啡包販賣、
    詐欺車手，這樣之態樣已顯出社會及教育機制不足，才會有
    這類案件一而再、再而三的發生，而且都是發生在初出社會
    之人身上。每個人都有不同家庭背景，會面臨之經濟問題也
    不盡相同，年輕人往往會為了賺錢一時失慮而鋌而走險，這
    都是值得同情之地方。陳述這些只是希望法官接地氣，理解
    受刑人及現今年輕人會犯法之心情，受刑人也知道承擔罪責
    無可厚非，問題在於要承擔多少刑度才算合理。受刑人深知
    自身問題所在，除觀念偏差外，也因無一技之長才無穩定經
    濟來源，服刑至今都一直積極參與職能訓練，都是為了出監
    後能遵守法規，這些受刑人之內在想法若無陳述予法官知悉
    ，法官也難以衡酌受刑人之人格情狀。如上開所述，祈請詳
    為審酌，希望量處受刑人應執行4年至4年6月之間之刑，讓
    受刑人能早日復歸社會，以啟自新云云。
三、按數罪併罰之定應執行之刑，係出於刑罰經濟與責罰相當之
    考量，並非予以犯罪行為人或受刑人不當之利益，為一種特
    別的量刑過程。相較於刑法第57條所定科刑時應審酌之事項
    係對一般犯罪行為之裁量，定應執行刑之宣告，乃對犯罪行
    為人本身及所犯各罪之總檢視。除應考量行為人所犯數罪反
    應出之人格特性，並應權衡審酌行為人之責任與整體刑法目
    的及相關刑事政策，在量刑權之法律拘束性原則下，依刑法
    第51條第5 款之規定，採限制加重原則，以宣告各刑中之最
    長期為下限，各刑合併之刑期為上限，但最長不得逾30年，
    資為量刑自由裁量權之外部界限，並應受法秩序理念規範之
    比例原則、平等原則、責罰相當原則、重複評價禁止原則等
    自由裁量權之內部抽象價值要求界限之支配，使以輕重得宜
    ，罰當其責，俾符合法律授與裁量權之目的，以區別數罪併
    罰與單純數罪之不同，兼顧刑罰衡平原則。個案之裁量判斷
    ，除非有全然喪失權衡意義或其裁量行使顯然有違比例、平
    等諸原則之裁量權濫用之情形，否則縱屬犯罪類型雷同，仍
    不得將不同案件裁量之行使比附援引為本案之量刑輕重比較
    ，以視為判斷法官本於依法獨立審判之授權所為之量刑裁奪
    有否裁量濫用之情事。此與所謂相同事務應為相同處理，始
    符合比例原則與平等原則之概念，迥然有別（最高法院100
    年度台上字第21號判決意旨參照）。又法院定執行刑時，茍
    無違法律之內、外部界限，其應酌量減輕之幅度為何，實乃
    裁量權合法行使之範疇，自不得遽指違法（最高法院102年
    度台抗字第932號裁定意旨參照）。
四、經查：
　㈠本件受刑人犯如原裁定附表所示之罪，分別經原裁定附表所
    示之法院判處如原裁定附表所示之刑，且均分別確定在案。
    又原裁定附表所示各罪均為不得易科罰金之罪，且原審為最
    後事實審法院，是原審審核卷證結果，認檢察官聲請為正當
    ，定其應執行刑為有期徒刑5年，經核係在各宣告刑中刑期
    最長（有期徒刑2年6月）以上，各刑合併之刑期（原裁定附
    表編號1至4所示之罪之刑期，分別為有期徒刑2年2月、2年6
    月、1年2月、1年1月，總和為有期徒刑6年11月）以下之範
    圍內，與刑法第51條第5款所定之外部界限並無違背，亦未
    逾越自由裁量之內部界限。
　㈡本院綜衡卷存事證及受刑人所犯數罪類型、次數、各罪之侵
    害法益、個別罪質內容、各罪犯罪情節、對其犯罪應予之整
    體非難評價及受刑人對本件定應執行刑所表示之意見等一切
    情狀，認原審所定之應執行刑，並未逾越法律所規定之範圍
    ，亦無明顯過重而違背比例原則或公平正義之情形，受刑人
    所指之人格情狀，業經原審於定應執行刑前詳加審酌，原審
    定刑職權之行使，於法並無違誤，其所酌定之應執行刑，難
    認有顯然濫用裁量權限而未當之情形。準此，受刑人泛稱原
    裁定量刑過重云云，尚委無可憑。
五、綜上，原裁定並無違誤或不當之處，受刑人徒憑己意，泛稱
    原裁定量刑過重，請求於有期徒刑4年至4年6月之範圍內，
    重新定其應執行刑云云，其抗告為無理由，應予駁回。
據上論斷，應依刑事訴訟法第412條，裁定如主文。
中　　華　　民　　國　　111 　年　　6 　　月　　20　　日
                  刑事第十一庭  審判長法　官  張江澤
                                      法　官  梁志偉
                                      法　官  章曉文
以上正本證明與原本無異。
如不服本裁定，應於收受送達後五日內向本院提出再抗告狀。
                                      書記官  賴又瑄
中　　華　　民　　國　　111 　年　　6 　　月　　20　　日